最　高　行　政　法　院　判　決
                                      100年度判字第331號
上  訴  人　張東海
　　　　　　張千騏
　　　　　　張涵雅
被 上訴 人　財政部臺灣省中區國稅局
代　表　人　鄭義和
上列當事人間遺產稅事件，上訴人對於中華民國98年8月4日臺中
高等行政法院98年度訴字第154號判決，提起上訴，本院判決如
下：
　　主  文
上訴駁回。
上訴審訴訟費用由上訴人負擔。
　　理  由
一、本件上訴人之被繼承人林春燕於民國95年12月11日死亡，其
    遺產稅申報經被上訴人核定應納遺產稅新臺幣（下同）1,29
    2,454元，上訴人於96年7月25日繳清稅款，且未提起行政救
    濟而告確定。嗣上訴人於97年10月6日以被繼承人所遺坐落
    苗栗縣苗栗市○○段274-84地號土地（下稱系爭土地）為公
    共設施保留地，應免徵遺產稅等語，申請更正公共設施保留
    地扣除額，經被上訴人97年10月30日中區國稅苗縣一字第09
    70027309號函否准其申請。上訴人不服，循序提起行政訴訟
    ，經原審判決駁回，乃提起本件上訴。
二、上訴人起訴主張：系爭土地原屬公共設施保留地，該土地於
    80年9月30日八十府建都字第102285號公告發布實施之「變
    更苗栗都市計畫（第一期公共設施保留地通盤檢討）」變更
    為住宅區，附帶條件載明應另行擬定細部計畫，並俟細部計
    畫完成法定程序後，始得發照建築。惟細部計畫尚未擬定完
    成，尚未能准許依變更後用途使用，即仍無法作建築用地使
    用。是系爭土地係有條件變更為住宅區，分區證明已記載附
    帶3項條件，依財政部84年3月1日臺財稅第841607848號函釋
    （下稱財政部84年函釋）說明三意旨，得適用都市計畫法第
    50條之1規定免徵遺產稅。至財政部87年8月13日臺財稅第87
    1959676號函釋，則不適用於本件等語，求為判決撤銷訴願
    決定及原處分。
三、被上訴人則以：都市計畫法第50條之1規定之免徵遺產稅，
    應視被繼承人死亡時，其所有土地是否為公共設施保留地而
    定。系爭土地雖因細部計畫未完成，無法發照建築，惟系爭
    土地於被繼承人死亡前已確定其使用分區屬住宅區，其經濟
    價值即不同於公共設施保留地，且系爭土地並無財政部84年
    函釋所稱：「地主若不同意，應維持原計畫」之條件記載，
    自難執都市計畫法第50條之1規定及財政部84年函釋主張免
    徵遺產稅。至系爭土地變更為住宅區之附帶條件雖尚有配置
    公共設施時應優先劃設兒童遊樂場用地，惟依財政部87年8
    月13日臺財稅第871959676號函釋意旨，因變更使用分區而
    應負擔必要之公共設施用地部分，並無免徵遺產稅之適用等
    語，資為抗辯，求為判決駁回上訴人之訴。
四、原審斟酌全辯論意旨及調查證據之結果，以：系爭土地得否
    依都市計畫法第50條之1免徵遺產稅，應視被繼承人死亡時
    是否為公共設施保留地而定。而系爭土地依苗栗縣政府97年
    10月24日府商都字第0970160606號函所載，業以80年9月30
    日八十府建都字第102285號公告發布實施之「變更苗栗都市
    計畫（第一期公共設施保留地通盤檢討）」變更為住宅區，
    其變更前則為兒童遊樂場用地，屬公共設施保留地。另依苗
    栗縣政府97年10月7日府商都字第0970148360號都市計畫土
    地使用分區證明書記載，系爭土地於80年9月30日變更編定
    為住宅區，其編定並未附有條件，僅是開發方式有「(1)應另
    行擬定細部計畫（含配置適當之公共設施用地與擬具公平合
    理之事業及財務計畫），並俟細部計畫完成法定程序發布實
    施後，始得發照建築。(2)配置公共設施時應優先劃設兒童遊
    樂場用地。(3)應至少提供40%以上土地劃設為兒童遊樂場用
    地」之附帶條件，故系爭土地無財政部84年函釋之適用。又
    系爭土地既非公共設施保留地，因此其依附帶條件應提供40
    %以上土地劃設為兒童遊樂場用地部分，參照財政部87年8月
    13日臺財稅第871959676號函釋意旨，亦無都市計畫法第50
    條之1免徵遺產稅之適用。至系爭土地是否繼續課徵田賦，
    與系爭土地應否課徵遺產稅無涉等語，判決駁回上訴人在原
    審之訴。
五、本院查：
（一）按「公共設施保留地因依本法第49條第1項徵收取得之加
      成補償，免徵所得稅；因繼承或因配偶、直系血親間之贈
      與而移轉者，免徵遺產稅或贈與稅。」「依本法指定之公
      共設施保留供公用事業設施之用者，由各該事業機構依法
      予以徵收或購買；其餘由該管政府或鄉、鎮、縣轄市公所
      依左列方式取得之：一、徵收。二、區段徵收。三、市地
      重劃。」都市計畫法第50條之1及第48條分別定有明文。
      可知，都市計畫法第50條之1所規定因繼承而得免徵遺產
      稅者，係限於公共設施保留地。而都市計畫法所稱之公共
      設施保留地，係指依該法所訂都市計畫擬定、變更程序及
      同法第42條規定劃設之公共設施用地中，留待將來各公用
      事業機構、各該管政府或鄉、鎮、縣轄市公所取得者。
（二）經查：１、本件上訴人向被上訴人申請依都市計畫法第50
      條之1規定免徵遺產稅之系爭土地，原固編為遊樂場用地
      ，屬公共設施保留地，然於被繼承人死亡前之80年間即經
      「變更苗栗都市計畫（第一期公共設施保留地通盤檢討）
      」變更為住宅區，暨系爭土地之使用分區為住宅區，附有
      ：「(1)應另行擬定細部計畫（含配置適當之公共設施用地
      與擬具公平合理之事業及財務計畫），並俟細部計畫完成
      法定程序發布實施後，始得發照建築。(2)配置公共設施時
      應優先劃設兒童遊樂場用地。(3)應至少提供40%以上土地
      劃設為兒童遊樂場用地」之附帶條件等節，為原判決依法
      確定之事實。系爭土地之使用分區於本件被繼承人死亡時
      既已編為住宅區，其非屬公共設施保留地甚明。至系爭土
      地使用分區變更為住宅區，雖附帶有：「應另行擬定細部
      計畫（含配置適當之公共設施用地與擬具公平合理之事業
      及財務計畫），並俟細部計畫完成法定程序發布實施後，
      始得發照建築」之條件，然此附帶條件並未使系爭土地已
      變更為非屬公共設施保留地之屬性具有不確定性，自不影
      響其已非公共設施保留地之認定。至另附帶「配置公共設
      施時應優先劃設兒童遊樂場用地」及「應至少提供40%以
      上土地劃設為兒童遊樂場用地」之條件部分，亦因僅屬兒
      童遊樂場用地公共設施之劃設，並無應留待將來由各公用
      事業機構、各該管政府或鄉、鎮、縣轄市公所取得之情，
      則依上述關於公共設施保留地之意涵，亦不因而使系爭土
      地成為公共設施保留地。故原判決認系爭土地並非都市計
      畫法第50條之1所稱之公共設施保留地，進而謂系爭土地
      不符都市計畫法第50條之1所規定免徵遺產稅之要件，即
      無不合。２、至上訴意旨援引之財政部84年函釋，不僅已
      經財政部99年11月2日臺財稅字第09904141110號令不再援
      引適用。況財政部84年函釋係謂：「二、原屬公共設施保
      留地，經都市計畫主管機關有條件准予變更為住宅區或其
      他用地，且該土地之使用分區證明並載明：『應另行擬定
      細部計畫（含配置公共設施用地）並俟細部計畫完成法定
      程序發布實施後始得發照建築，地主若不同意，應維持原
      計畫』之附帶條件者，如土地所有權人於死亡前，已依附
      帶條件辦理，該項土地應列入遺產課稅，惟其提供作公共
      設施用地部分，依都市計畫法第50條之1規定，應予免徵
      遺產稅。三、至於土地所有權人死亡時，尚未依土地使用
      分區證明書載明之附帶條件，另行擬定細部計畫，並完成
      法定程序發布實施者，准予適用都市計畫法第50條之1規
      定免徵遺產稅。」即此函釋係針對附有「地主若不同意，
      應維持原計畫」之附帶條件者所為之釋示，核與本件之事
      實不同，故原判決認於本件無其適用，自無上訴意旨所稱
      之理由矛盾情事。另上述財政部84年函釋所稱「地主若不
      同意，應維持原計畫」，係指土地變更使用分區所附帶「
      應另行擬定細部計畫（含配置公共設施用地）並俟細部計
      畫完成法定程序發布實施後始得發照建築」之條件，地主
      若不同意，其使用分區即不變更，即仍維持都市計畫原公
      共設施保留地使用分區編定之意。而此函釋亦因土地之使
      用分區可能因「地主之不同意」而仍屬公共設施保留地，
      故謂：「至於土地所有權人死亡時，尚未依土地使用分區
      證明書載明之附帶條件，另行擬定細部計畫，並完成法定
      程序發布實施者，准予適用都市計畫法第50條之1規定免
      徵遺產稅。」是上訴意旨以財政部84年函釋所稱「地主若
      不同意，應維持原計畫」並非附帶條件，且此所謂「維持
      原計畫」係指「原屬公共設施保留地，經都市計畫主管機
      關有條件准予變更為住宅區或其他用地，且該土地之使用
      分區證明並載明：應另行擬定細部計畫（含配置公共設施
      用地）並俟細部計畫完成法定程序發布實施後始得發照建
      築」云云，無非係其一己主觀見解，則其據以指摘原判決
      有適用法規不當之違法云云，亦無可採。３、又財政部87
      年8月13日臺財稅第871959676號函係謂：「說明：二、本
      案被繼承人遺有之2筆土地，其使用分區編定，業於71年
      由公園用地變更為住宅用地，是尚非屬本部84年3月1日臺
      財稅第841607848號函所稱『原屬公共設施保留地，經都
      市計畫主管機關附有條件變更為住宅區或其他使用分區』
      之土地，況該2筆土地之使用分區變更案，於增訂都市計
      畫法第50條之1公布前（77年7月15日）已告確定，因此該
      2筆土地並無免徵遺產稅之適用。至因變更使用分區而應
      負擔必要之公共設施用地部分，參照本部87年8月4日臺財
      稅第871957517號函釋，並無免徵遺產稅之適用，亦無遺
      產及贈與稅法第17條第1項第9款死亡前未償債務扣除之適
      用。」其中關於函釋事實之土地無都市計畫法第50條之1
      適用之原因事實部分雖與本件不儘相同（系爭土地係於都
      市計畫法第50條之1公布後始變更為非公共設施保留地）
      ，然關於因變更使用分區而應負擔必要公共設施用地部分
      之情事則相同，故原判決予以援引，認系爭土地之變更使
      用分區雖附帶「應至少提供40%以上土地劃設為兒童遊樂
      場用地」之條件，亦不因此有都市計畫法第50條之1規定
      之適用，即無上訴意旨所稱理由矛盾之情。至上述附帶條
      件所稱之「應至少提供40%以上土地劃設為兒童遊樂場用
      地」部分，因僅是關於土地使用方式之內容，尚與遺產及
      贈與稅法第17條第1項第9款所稱「死亡前未償債務」有別
      。故上訴意旨執財政部87年8月13日臺財稅第871959676號
      函為爭議部分，亦無可採。
（三）綜上所述，原判決將訴願決定及原處分均予維持，而駁回
      上訴人在原審之訴，核無違誤。上訴論旨，指摘原判決違
      背法令，求予廢棄，為無理由，應予駁回。
六、據上論結，本件上訴為無理由。依行政訴訟法第255條第1項
    、第98條第1項前段、第104條、民事訴訟法第85條第1項前
    段，判決如主文。
中　　華　　民　　國　　100　 年　　3　　 月　　17　　日
                    最高行政法院第三庭
                        審判長法官　黃　璽　君
                              法官　楊　惠　欽
                              法官　吳　東　都
                              法官　陳　金　圍
                              法官　蕭　惠　芳

以  上  正  本  證  明  與  原  本  無  異
中　　華　　民　　國　　100　 年　　3　　 月　　17　　日
　　　　　　　　　　　　　　　書記官　張　雅　琴